【裁判字號】    97,交易,92
【裁判日期】    980422
【裁判案由】    過失傷害
【裁判全文】
臺灣基隆地方法院刑事判決              97年度交易字第92號
聲  請  人  臺灣基隆地方法院檢察署檢察官
被      告  丁○○
上列被告因過失傷害案件，經檢察官聲請簡易判決處刑（97年度
偵字第3468號），本院認為不宜，改依通常程序審理並判決如下
：
    主  文
丁○○過失傷害人，處拘役伍拾日，如易科罰金，以新臺幣壹仟
元折算壹日。
    事  實
一、丁○○於民國97年3月1日上午9時27分許，駕駛車牌號碼178
    1-MT號自小客車自基隆市○○路578 號前路邊（機車優先道
    右側），向左迴轉至對向車道時，本應暫停並顯示左轉燈光
    或手勢，迴轉前應看清有無來往車輛，始得迴轉，且按當時
    係為白天，日間自然光線、路面無缺陷、無障礙物且視距良
    好，並無不能注意之情事，竟疏未注意後方來車，旋在基隆
    市○○路578 號前貿然往左行駛而開始迴轉。適有乙○○騎
    乘車牌號碼819-BBD 號普通重型機車，後座搭載其子丙○○
    （丙○○患有先天性水腦症），沿同向外側車道（即機車優
    先道）行駛於丁○○左後方，亦因車速較快，疏於注意車前
    狀況，突見丁○○駕車向左迴轉而橫向（斜向）駛入自己車
    道前方之網狀區域範圍時，雖緊急向左偏行而擬加速前駛，
    猶閃避不及，致所騎駛之機車右後車尾（靠近排氣管處）擦
    撞丁○○所駕自小客車之左前車頭，使乙○○及丙○○人車
    倒地，丙○○因而受有右側股骨頸骨折之傷害，乙○○則受
    有腳部皮膚擦傷（乙○○受傷部分，未據告訴；丙○○受傷
    部分，由臺灣基隆地方法院檢察署檢察官指定乙○○為代行
    告訴人而提出告訴），丁○○於肇事後停留在現場，且在有
    偵查權限之機關或員警知悉其犯行前，主動向據報前來處理
    之員警坦承係肇事人，並表示接受裁判之意。
二、案經代行告訴人乙○○告訴及基隆市警察局第二分局報告臺
    灣基隆地方法院檢察署檢察官聲請簡易判決處刑，本院認不
    宜，改依通常程序審理。
    理  由
壹、程序事項
一、按被告以外之人於審判外之言詞或書面陳述，除法律有規定
    者外，不得作為證據；被告以外之人，於偵查中向檢察官所
    為之陳述，除顯有不可信之情況者外，得為證據；又除顯有
    不可信之情況外，公務員職務上製作之紀錄文書、證明文書
    ，得為證據；再被告以外之人於審判外之陳述，雖不符合同
    法第159條之1至第159條之4之規定，但經當事人於審判程序
    同意作為證據，法院審酌該言詞陳述或書面陳述作成時之情
    況，認為適當者，亦得為證據。當事人、代理人或辯護人於
    法院調查證據時，知有第159條第1項不得為證據之情形，而
    未於言詞辯論終結前聲明異議者，視為有前項之同意，刑事
    訴訟法第159條第1項、第159條之1第1項、第159條之4第1款
    及第159條之5分別定有明文，經查；
 (一) 證人乙○○於警詢所為之陳述，為被告丁○○以外之人於審
    判外之言詞陳述，然經本院於審判程序提示予被告並告以要
    旨，經被告及公訴人表示無意見，且未聲明異議，又本院審
    酌前開證據內容之記載，並無不正取供之情事，依審判外言
    詞陳述作成時之情況，亦認應為適當，依刑事訴訟法第159
    條之5規定意旨，具有證據能力。
 (二) 證人乙○○、闕清華於偵查中向檢察官所為之陳述，屬被告
    丁○○以外之人於審判外之言詞陳述，惟檢察官係國家公務
    員，代表國家偵查犯罪，實行公訴，而實務運作時，檢察官
    向被告以外之人所取得之陳述，原則上均能遵守法律規定，
    不致違法取供，其可信度極高，此外，復無其他顯不可信情
    況，而證人亦經依法具結在案，是就該審判外之言詞陳述，
    應認依刑事訴訟法第159條之1第2項具有證據能力。
 (三) 道路交通事故調查報告表(一)(二)、道路交通事故現場圖、（基
    隆市○○○○道路交通事故肇事人自首情形紀錄表，均為到
    場處理之員警依現場狀況製作之紀錄文書，自文書之內容觀
    之，均為描述性記載和現場目睹事實呈現，而無顯不可信之
    情況，依刑事訴訟法第159條之4第1款規定具有證據能力。
 (四) 卷附三軍總醫院附設基隆民眾診療服務處診斷證明書3紙，
    係被告以外之人於審判外之言詞陳述，為傳聞證據，然檢察
    官及被告就上開證據之證據能力於本院審理程序時均未爭執
    其證據能力，且迄於言詞辯論終結前復未聲明異議，而本院
    審酌其陳述作成時之情況，並無違法取證之瑕疵，且查無顯
    不可信之情況，亦認以之作為證據為適當，合於刑事訴訟法
    第159條之5之規定，依法得為證據。
 (五) 卷附現場照片係公務員即警員到場處理，拍攝現場發生車禍
    事實描述之圖片，非供述證據，而經審酌其作成或取得之情
    況，並無違背法定程序取得之情形，依刑事訴訟法第158條
    之4之反面解釋，應認具有證據能力，而得為本案之證據。
二、臺灣省基宜區車輛行車事故鑑定委員會鑑定意見書及臺灣省
    車輛行車事故覆議鑑定委員會函，本質上雖係鑑定人員於審
    判外之書面陳述，然此係受本院之囑託而為之鑑定書面報告
    ，屬刑事訴訴法第159條第1項「被告以外之人於審判外之言
    詞或書面陳述，除法律有規定者外，不得作為證據。」，所
    稱「法律有規定者」之例外情形，且「鑑定之經過及其結果
    ，應命鑑定人以言詞或『書面』報告」，同法第206條第1項
    亦規定甚明，是鑑定人以書面為鑑定報告提出於司法機關，
    依刑事訴訟法第159條第1項立法理由及同法第206條第1項規
    定，亦得採為證據。
貳、實體事項
一、訊據被告丁○○固於本院審理中坦承伊有過失，惟辯稱：代
    行告訴人乙○○亦有疏於注意車前狀況的過失，乙○○於事
    發時之時速非僅20、30公里，且由兩車之碰撞點以觀，其機
    車應係行駛於內側車道而非外側車道云云，經查：
 (一) 被告丁○○於前揭時、地駕駛車牌號碼1781-MT 號自小客車
    自基隆市○○路578 號前路旁（即機車優先道右側）往左行
    駛至路口網狀區域尚未完成迴轉之際，適乙○○騎乘車牌號
    碼819-BBD 號普通重型機車，後座搭載其子丙○○，沿同向
    車道行駛而來，因閃避不及，致其機車右後車尾（靠近排氣
    管處）遭被告所駕駛之自小客車左前車頭撞擊，丙○○及乙○○均人車倒地，丙○○並因此受有右側股骨頸骨折之傷害
    等情，業據被告供承無訛，核與證人乙○○、闕清華證述事
    故發生之經過相符，復有道路交通事故調查報告表(一)(二)、道
    路交通事故現場圖、現場照片8 紙、三軍總醫院附設基隆民
    眾診療服務處診斷證明書3 紙（97年度偵字第3468號卷第10
    頁至第15頁、第30頁至第33頁）在卷可稽，是以，被告丁○○有於前揭時、地駕駛前開自小客車肇事，並致丙○○受有
    普通傷害之事實，堪以認定。
 (二) 被告於警詢中自承：伊要迴轉時，因未注意後方來車，致對
    方車輛撞上伊的車前車頭而肇事等語（同上偵卷第16頁）；
    復於本院審理中供稱：伊迴轉前雖有看左後方來車，但沒有
    看到乙○○的機車，直到伊所駕車輛接近對向車道，才突然
    見到乙○○騎乘機車的右側排氣管位置處撞伊左前車頭等語
    （見本院98年4月8日審理筆錄第6頁）；而證人乙○○於本
    院審理中亦具結證稱：案發當時，伊騎乘機車後載丙○○，
    行駛在中正路之機車優先道上，看到被告之自小客車停在同
    路漁會門口，並未佔到車道，伊騎到漁會門口時，被告突然
    駕車由伊的右側車道向左要迴轉，橫向駛入伊的車道，為閃
    避被告，伊就向左直駛同時加速向前直駛而超車之時，被告
    之左前車頭就撞到伊的機車右後排氣管位置等語（見本院98
    年4月8日審理筆錄第4頁至第6頁），併參以車禍現場照片、
    道路交通事故現場圖以觀，堪以認定本件車禍之肇事成因為
    被告駕駛車牌號碼1781-MT號自小客車自基隆市○○路578號
    前路旁往左迴轉至對向車道時，疏未注意迴車時應注意後方
    車輛之來車狀況，旋即貿然往左迴轉，適有乙○○後載丙○○行駛於同向車道上由後駛至，因閃避不及而肇致本件事故
    。
 (三) 再證人乙○○固迭於偵查中及本院審理中證稱：案發時，伊
    因後載丙○○，時速僅有20、30公里，看見被告時，兩車的
    距離已經很近，煞車已經來不及停車等語（同上偵卷第38頁
    及本院98年4月8日審理筆錄第4頁、第6頁），復於本院審理
    中具結證稱：伊看到被告駕駛車輛從伊右側車道往左迴轉而
    橫向駛入伊的車道時，伊為了閃避被告，就向左偏同時加速
    向前直駛等語（本院98年4月8日審理筆錄第5頁、第6頁），
    證人乙○○既稱車速不快，僅有時速20、30公里，倘有確實
    注意車前狀況，未曾稍有懈怠，則其理應有相當時間足可煞
    停，乃其竟稱：看見被告時，兩車的距離已經很近，煞車已
    經來不及停車，足見乙○○應係未隨時注意車前狀況，以致
    赫見被告駕駛車輛從其右側車道往左迴轉而橫向駛入其車道
    時，已無從煞停，為了閃避被告，遂將車往左偏行而擬加速
    前駛，終致其所騎駛之機車右後車尾（靠近排氣管處）擦撞
    被告所駕自小客車之左前車頭，使乙○○及丙○○人車倒地
    ，丙○○因而受有右側股骨頸骨折之傷害。另被告再辯稱：
    證人乙○○斯時係行駛於內側車道，故碰撞位置才會在網狀
    區域內云云，惟查：證人乙○○於案發時原係騎乘機車行駛
    於外側車道，係為閃避被告自小客車始往左偏並加速直駛乙
    情，業據證人乙○○證述如前，復其於本院審理中亦具結稱
    ：伊與被告碰撞的位置是靠近斑馬線的位置，碰撞之後，伊
    才會倒地滑行至網狀區域人孔蓋更前方的位置，並非在網狀
    區域內等語（見本院98年4月8日審理筆錄第7頁）；而被告
    亦自承：伊迴轉前雖有看左後方來車，但沒有看到乙○○的
    機車，直到伊所駕車輛接近對向車道，才突然見到乙○○騎
    乘機車的右側排氣管位置處撞伊左前車頭等語（見本院98
    年4月8日審理筆錄第6頁），是被告於迴轉前既未看見證人
    乙○○之來車情形，對乙○○所騎機車於碰撞前的行駛狀況
    尚非明瞭，尚難僅以證人乙○○之機車倒地位置係靠近內側
    車道之網狀區域，即遽認證人乙○○原即騎駛於內側車道上
    ；且車輛於行駛中本即具有一定速度，兩車擦撞致車輛倒地
    後，由於速度之動力，車輛會滑行相當距離，至摩擦力阻消
    速度之動力後，車輛始會呈現靜止，此係物理之慣性定律，
    亦為一般人所知，是證人乙○○證稱其因向左偏並加速直駛
    而在靠近斑馬線與被告所駕車輛發生擦撞，機車倒地後，因
    為滑行，始至網狀區域人孔蓋更前方的位置始停止乙節，堪
    予採信，被告所辯，不足採信。
三、按汽車迴車前，應暫停並顯示左轉燈光或手勢，看清無來往
    車輛，並注意行人通過，始得迴轉；又汽車行駛時，駕駛人
    應注意車前狀況及兩車併行之間隔，並隨時採取必要之安全
    措施，道路交通安全規則第106條第5款、第94條第3 項分別
    定有明文。查被告丁○○為汽車駕駛人，本應依上述道路交
    通安全規則行車，而代行告訴人乙○○既同屬使用道路之機
    車騎士，其於行駛時，亦應注意車前狀況，盡其必要之注意
    義務；而依且按當時係為白天，日間自然光線、路面無缺陷
    、無障礙物且視距良好，並無不能注意之情事，被告疏未注
    意，於迴車未看清無來往車輛即貿然迴轉，而代行告訴人乙○○後載丙○○則因疏於注意車前狀況，而與被告發生本次
    車禍事故，致丙○○受有右側股骨頸骨折之傷害，則被告、
    代行告訴人乙○○顯均違背上揭注意義務，其等互有過失甚
    明，而在臺灣省基宜區車輛行車事故鑑定委員會於基宜區97
    0427案鑑定意見書及臺灣省車輛行車事故覆議鑑定委員98年
    3月10日覆議字第0986200818號函（97年度交簡字第362號卷
    第37頁至第38頁；97年度交易字第92號卷第31頁）中，就被
    告於本件車禍中具有肇事原因之判定，亦同本院之認定。被
    告違規駕車肇事致丙○○受有上揭傷害，其過失行為與丙○○所受之傷害間，具有相當因果關係，甚為明確。至代行告
    訴人乙○○就本案車禍之發生，雖亦同有未注意車前狀況之
    過失責任，已如前述，然此至多僅為本院量刑之參考，對被
    告因未能遵守上揭交通法令致衍生違背注意義務之過失責任
    ，尚不生妨礙，至臺灣省基宜區車輛行車事故鑑定委員會於
    基宜區970427案鑑定意見書及臺灣省車輛行車事故覆議鑑定
    委員98年3月10日覆議字第0986200818號函中，認代行告訴
    人乙○○就本件車禍之發生無肇事因素，因與本院綜合卷證
    資料所還原之車禍經過相佐，不足拘束本院，附此敘明。
四、核被告丁○○所為，係犯刑法第284條第1項前段之過失傷害
    罪。被告於肇事後，停留肇事現場，於有偵查犯罪職權之公
    務員發覺前，主動向前往處理車禍之基隆市警察局交通警察
    隊員警闕清華自首犯罪，接受裁判，有基隆市○○○道路交
    通事故肇事人自首情形紀錄表1 紙（同上偵卷第20頁）附卷
    可查，爰依刑法第62條前段減輕其刑。爰審酌被告丁○○前
    無犯罪科刑之前科紀錄，素行良好，有臺灣高等法院被告前
    案紀錄表1 紙可稽，暨衡及其過失之情節、所肇致丙○○受
    傷之程度、尚未與丙○○達成民事和解，及考量代行告訴人
    乙○○亦與有過失等一切情狀，處如主文所示之刑，並諭知
    易科罰金之折算標準，以資懲儆。
據上論斷，應依刑事訴訟法第452條、第299條第1 項前段，刑法
第284條第1項前段、第62條前段、第41條第1項，刑法施行法第1
條之1，判決如主文。
本案經檢察官甲○○到庭執行職務
中    華    民    國    98    年    4     月    22    日
                  刑事第四庭審判長法  官  齊  潔
                                  法  官  王慧惠
                                  法  官  周霙蘭
以上正本證明與原本無異。
如不服本判決應於收受送達後10日內向本院提出上訴書狀，並應
敘述具體理由；其未敘述上訴理由者，應於上訴期間屆滿後20日
內向本院補提理由書 (均須按他造當事人之人數附繕本)「切勿
逕送上級法院」。
中    華    民    國    98    年      4    月    22    日
                                  書記官  莊智凱
附錄論罪法條全文：
中華民國刑法第284條
（過失傷害罪）
因過失傷害人者，處 6 月以下有期徒刑、拘役或 5 百元以下罰
金，致重傷者，處1年以下有期徒刑、拘役或5百元以下罰金。
從事業務之人，因業務上之過失傷害人者，處 1 年以下有期徒刑
、拘役或1 千元以下罰金，致重傷者，處 3 年以下有期徒刑、
拘役或2千元以下罰金。


司法院資訊處製作；財團法人民間司法改革基金會備份。
